【裁判字號】    95,抗,111
【裁判日期】    950410
【裁判案由】    假處分
【裁判全文】
臺灣高等法院高雄分院民事裁定           95年度抗字第111號
抗  告  人  皇嘉休閒育樂事業股份有限公司
法定代理人  丙○○○
相  對  人  甲○○○○○○○○.
法定代理人  乙○○
上列抗告人與相對人等間假處分事件，對於民國95年1 月18日95
年度執全字第533 號裁定提起抗告，本院裁定如下：
    主  文
抗告駁回。
抗告訴訟費用由抗告人負擔。
    理  由
一、相對人於原法院聲請意旨略以：高雄市西子灣海域為高雄市
    政府開放免費供市民晨泳之場所，因國立中山大學為教學之
    需，向高雄市政府申請管理使用西子灣海水浴場及上建物即
    勵志樓，並與抗告人簽約，以ＢＯＴ方式委由抗告人經營。
    嗣因晨泳人士無償使用勵志樓之盥洗設備事宜，經高雄市政
    府財政局於民國94年4 月29日召開協調會，抗告人已同意在
    國立中山大學未建好長期設備前，無償提供勵志樓之盥洗設
    備予晨泳人士使用。詎抗告人竟於該長期設備尚未完成前，
    即要求相對人之會員應每年繳納新台幣（下同）1,200 元之
    費用，始得經由其管理之西子灣海水浴場進入西子灣海域，
    並派警衛看守入口，阻止相對人之會員進入，明顯違反上開
    協議，致影響相對人之權益。爰聲請准供擔保後，命抗告人
    不得禁止相對人之會員於每日自4 時30分起至8 時止，通行
    西子灣海水浴場進入西子灣海域晨泳。原法院經審酌後，准
    相對人供194,400 元之擔保金後，抗告人即不得為上開禁止
    相對人會員進入之行為。
二、抗告意旨略以：西子灣海水浴場業於91年6 月間經國立中山
    大學以ＢＯＴ方式委由抗告人經營，並非得免費進入使用之
    公共場所，且相對人與抗告人於94年5 月17日之會議中亦達
    成自95年1 月1 日起比照以往每年收費1,200 元之方式辦理
    晨泳事宜，且進入西子灣海域晨泳並非以抗告人所經營之西
    子灣海水浴場為唯一入口，況本件並無為防止發生重大之損
    害或避免急迫之危險或有其他相類之情事，而有定暫時狀態
    處分之必要，原裁定予以准許，尚有未洽，爰請求廢棄等語
    。
三、按於爭執之法律關係，為防止發生重大之損害或避免急迫之
    危險或有其他相類之情形而有必要時，得聲請為定暫時狀態
    之處分。前項裁定，以其本案訴訟能確定該爭執之法律關係
    者為限。為民事訴訟法第538 條第1 項、第2 項所明定。故
    在定暫時狀態之處分時，應以得維持原先使用之狀態為原則
    ，亦即原先係得使用之狀態，而一方逕行變更該狀態阻止他
    方使用時，既已對原有狀態發生變更而造成他方無法續行使
    用之損害，他方應得聲請繼續依原有狀態使用之定暫時狀態
    處分。經查，就相對人進入西子灣海域晨泳事宜，曾於94年
    4 月29日經由高雄市政府財政局為協調，抗告人於協調會時
    已同意在國立中山大學未建好長期設備前，無償提供勵志樓
    之盥洗設備予晨泳人士使用，有該次協調會議紀錄在卷可稽
    。而抗告人則於94年5 月17日另邀集高雄市西子灣早泳會、
    黎明早泳會及相對人開會，並表示若國立中山大學於94年12
    月31日前尚未有任何施工計劃或進度時，將自95年1 月1 日
    起比照以往每年收費1,200 元之方式辦理晨泳事宜，亦有該
    協商紀錄在卷可憑。又兩造既對是否收費有所爭執，且各有
    其主張之依據，然抗告人依財政局協調會紀錄所載，已同意
    相對人在國立中山大學未建好長期設備前，得無償使用勵志
    樓之盥洗設備，可見依原先協調時之結論，相對人係得無償
    經由西子灣海水浴場進入西子灣海域，則相對人此部分主張
    ，即非全無所據，況依抗告人所述，亦不反對相對人在有繳
    費之情形下得進入使用，故兩造間就此得否進入事宜，應僅
    在於得否收費之爭議，而非在於是否為唯一入口。
四、再者，得否無償進入，僅在於費用之繳納與否，而若未繳納
    即無從進入，顯已與原先協調會得無償使用之結論有所違背
    ，並已對其已取得之權利發生重大之損害，則相對人請求在
    未經判決確認是否得無償使用前，先為命抗告人不得阻止相
    對人進入之定暫時狀態處分，就其所爭執之法律關係在於進
    入使用而言，自有先為維持其原先使用狀態之必要，則相對
    人主張有定暫時狀態之必要，依上開說明，應屬可採，抗告
    人認尚無必要性，並不足採。又原裁定就擔保金額之酌定，
    係以相對人之會員數及2 年使用期間為其依據（以相對人會
    員數81人，每人每年1,200 元，2 年期間合計為194,400 元
    ），就其酌定之金額，應已兼顧兩造之權益而甚適當，併予
    說明。
五、據上論結：本件抗告為無理由，爰依民事訴訟法第495 條之
    1 第1 項、第449 條第1 項、第95條、第78條，裁定如主文
    。
中    華    民    國    95    年    4     月    10    日
                            民事第一庭
                                審判長法官  黃金石
                                法      官  林健彥
                                法      官  林紀元
以上正本證明與原本無異。
本件不得再抗告。
中    華    民    國    95    年    4     月    10    日
                                書  記  官  楊茱宜


司法院資訊處製作；財團法人民間司法改革基金會備份。
